【裁判字號】    89,易,1762
【裁判日期】    900131
【裁判案由】    業務侵占
【裁判全文】
臺灣臺中地方法院刑事判決                        八十九年度易字第一七六二號
    公  訴  人  臺灣臺中地方法院檢察署檢察官
    被      告  甲○○
右列被告因業務侵占案件，經檢察官提起公訴（八十八年度偵字第一九三二六號），
本院判決如左：
    主  文
甲○○無罪。
    理  由
一、公訴意旨略以：被告甲○○前為傳家寶股份有限公司（以下簡稱傳家寶公司），
    擔任業務推銷工作，竟意圖為自己不法之所有，於民國八十八年五月間，利用代
    收公司貨款業務之機會，將所代收款項共計新台幣（下同）二萬八千六百元，以
    變易持有為所有之意思予以侵占入己；而被告得手後，隨即畏罪逃逸無蹤，因認
    被告甲○○涉有刑法第三百三十六條第二項業務侵占之罪嫌云云。
二、按犯罪事實應依證據認定之，無證據不得推定其犯罪事實，又不能證明被告犯罪
    者，應諭知無罪之判決，刑事訴訟法第一百五十四條、第三百零一條第一項分別
    定有明文。次按認定不利於被告之事實，須依積極證據，苟積極證據不足為不利
    於被告事實之認定時，即應為有利於被告之認定，更不必有何有利之證據，最高
    法院三十年上字第八一六號判例著有明文。又按告訴人指訴是以被告受刑事訴追
    為目的，是其陳述是否與事實相符，仍應調查其他證據以資審認，不得僅憑告訴
    人指訴遽令被告入罪，最高法院五十二年台上字第一三００號著有判例可循。次
    按所謂刑法上之侵占罪之成立，以擅自處分自己持有之他人所有物，或變易持有
    之意思為所有之意，而逕為所有人之行為，為其構成要件，雖行為之外形各有不
    同，要必具有不法所有之意思，方與本罪構成要件相符（最高法院十九年上字第
    一○五二號判例）。
三、本件公訴人認被告甲○○涉有業務侵占罪嫌，無非係以告訴人傳家寶公司之指述
    、卷附之估價單影本、及被告所簽發之本票一紙為論據。然訊據被告甲○○則堅
    詞否認有為任何業務侵占犯行，辯稱：伊是每天向傳家寶公司批貨，且每天就所
    銷售之貨物與該公司結帳，並無約定底薪或基本業績，而伊初至該公司任職即簽
    發一紙面額二萬八千七百四十七元之本票交予公司收執，該數額即正為伊第一次
    自公司批貨之金額，之後按每天實際銷售以及再向公司領取貨物之金額計算每天
    應該繳回給公司之款項，初始伊亦有按時繳回給公司，是最後才有部分款項未繳
    回給公司，伊並曾向公司經理說明伊有困難請求能暫緩清償，況伊原所簽發之本
    票亦仍在該公司持有中等語。
四、經查本件被告係自八十八年五月三日起開始每天向傳家寶公司批貨，且每天就所
    銷售之貨物與該公司結帳，並無約定底薪或基本業績，且其於五月三日初至該公
    司任職即簽發一紙面額二萬八千七百四十七元之本票交予傳家寶公司收執，該數
    額即正為其第一次自傳家寶公司批貨之金額，之後按每天實際銷售以及再向傳家
    寶公司領取貨物之金額計算每天應該繳回給傳家寶公司之款項，並其初始亦均有
    按時將應繳付予傳家寶公司之款項繳回給該公司等情，有被告所提經傳家寶公司
    人員簽收款項之估價單十四紙、及告訴人傳家寶公司於偵查中所提之本票影本與
    甲○○欠款明細各一紙附卷可憑，且上開告訴人於偵查中所提之欠款明細中亦確
    列載有部分入金之金額，更足認被告嗣應確曾繳回部分款項予傳家寶公司。此外
    就被告最後積欠傳家寶公司之未繳回款項，經告訴人代理人乙○○於本院審理時
    指稱係二萬四千九百八十七元而非二萬八千七百四十七元，顯見其間被告應確有
    就部分應付之款項與傳家寶公司進行清算並繳款予傳家寶公司，而本件被告嗣固
    有部分應繳付之款項未繳回給傳家寶公司，然徵諸前揭被告於八十八年五月三日
    初次自傳家寶公司批貨時所簽發之該紙本票並未記載到期日，且被告既係每日向
    傳家寶公司批貨，並每日就實際銷售之貨物數量向該公司核算應繳回予該公司之
    金額，則縱被告事後遲未將其餘已結算部分之貨物應付款項繳付告訴人，此應僅
    係民事上債務履行是否遲延之問題，與侵占罪之要件並不相符。且被告於本院審
    理中已與告訴人達成和解，有收據與匯款通知單各一紙在卷可憑，本件應純屬民
    事之糾葛。此外查無其他積極確切證據足資證明被告甲○○確有告訴人所指述之
    業務侵占犯行，依前開之規定與說明，本件不能證明被告犯罪，自應為其無罪之
    諭知。
據上論斷，應依刑事訴訟法第三百零一條第一項，判決如主文。
中      華      民      國      九十      年      一    月    三十一    日
                                臺灣臺中地方法院刑事第三庭
                                        法  官  張  智  雄
右正本證明與原本無異。
如不服本判決，應於判決送達後十日內向本院提出上訴狀，上訴於臺灣高等法院臺中
分院( 須附繕本 )。
                                        書記官
中      華      民      國      九十      年      一    月    三十一    日


司法院資訊處製作；財團法人民間司法改革基金會備份。
